臺灣高雄地方法院民事判決
111年度雄小字第722號
原      告  高雄市政府財政局

法定代理人  陳勇勝  
訴訟代理人  吳榮昌律師
被      告  洪榮洲  

訴訟代理人  柯秋月  
上列當事人間請求給付使用補償金事件，經本院於民國111年5月
4日言詞辯論終結，判決如下：
    主      文
一、被告應給付原告新臺幣（下同）21,921元，及自民國(下同)
    110年8月20日起至清償日止，按週年利率5%計算之利息。
二、原告其餘之訴駁回。
三、訴訟費用新臺幣1,000元由被告負擔35%，餘由原告負擔。
四、本判決第一項得假執行。但被告以21,921元供擔保後得免為
    假執行。
    事實及理由
一、原告主張：高雄市○鎮區○○段0000地號土地（下稱系爭土地
    ）為高雄市所有，原告為管理機關，被告自83年1月1日起至
    109年6月10日止無權占用系爭土地面積11平方公尺，用以搭
    建鐵皮屋1棟（下稱系爭地上物）供其使用，且被告亦陸續
    繳付部分相當於租金之不當得利，業已承認占用。然被告自
    始均未與原告存有租賃或使用借貸關係，亦非經登記之用益
    物權人，故系爭地上物係無權占用系爭土地，原告迄今尚積
    欠相當租金之不當得利共新臺幣（下同）61,958元。為此，
    爰依民法第179條規定提起本件訴訟等語。並聲明：被告應
    給付原告61,958元，及自支付命令狀送達被告翌日起至清償
    日止，按週年利率5%計算之利息。
二、被告則以：伊對於原告主張其無權占用系爭土地、原告請求
    各期之金額、佔用土地之面積不爭執，僅為時效抗辯。並聲
    明：原告之訴駁回。
三、本院之判斷：
㈠、原告主張系爭土地為高雄市政府所有，原告則為管理機關，
    嗣被告自83年1月1日起至109年6月10日止無權占用系爭土地
    面積為11平方公尺，用以搭建系爭地上物供被告使用等事實
    ，業據其提出與其所述相符之土地登記謄本、高雄市市有土
    地被占用現況勘測圖、現況對照圖在卷可稽（本院卷第51-5
    7頁），被告對此亦不爭執（本院卷第134頁），是原告主張
    此部分事實，堪信屬實。故原告請求被告給付無權占用系爭
    土地期間之使用補償金，自屬有據。
㈡、原告得請求使用補償金之期間：
　　按租金請求權因5 年間不行使而消滅，既為民法第126 條所
    明定，則凡無法律上之原因，而獲得相當於租金之利益，致
    他人受損害時，如該他人之返還利益請求權，已逾租金短期
    消滅時效之期間，對於相當於已罹於消滅時效之租金之利益
    ，即不得依不當得利之法則，請求返還。其請求權之時效期
    間，仍應依前開規定為5 年（最高法院96年度台上字第2660
    號判決意旨參照）。經查原告在110年8月10日具狀對被告聲
    請支付命令並繫屬本院，有支付命令聲請狀上本院收狀章可
    參（本院卷第7頁），原告又自陳無時效中斷之事由(本院卷
    第135頁) ；是依上開說明，原告僅能在上開聲請之日回溯5
     年（即自105 年8月11日起）之範圍內為請求，被告所為時
    效抗辯，為有理由。
㈢、原告得請求使用補償金之金額：
  1.按請求返還不當得利，係以無法律上之原因而受利益，致他
    人受有損害為其要件，故其得請求返還之範圍，應以對方所
    受之利益為度，非以請求人所受損害若干為準，無權占有他
    人土地，可能獲得相當於租金之利益為社會通常之觀念（最
    高法院61年台上字第1695號判決、88年度台上字第1894號民
    事判決參照）。次按城市地方房屋之租金，以不超過土地及
    其建築物申報總價年息10%為限，土地法第97條第1項定有明
    文。而該條所謂土地價額，依土地法施行法第25條規定，係
    指法定地價而言，又法定地價，依土地法第148條規定，係
    指土地所有權人依土地法所申報之地價。而依平均地權條例
    施行細則第21條前段規定，公有土地以各該宗土地之公告地
    價為申報地價，免予申報。又基地租金之數額，除以基地申
    報地價為基礎外，尚須斟酌基地之位置，工商業繁榮之程度
    ，承租人利用基地之經濟價值及所受利益等項，並與鄰地租
    金相比較，以為決定，並非必達申報總地價年息10%最高額
    （最高法院68年台上字第3071號判決要旨可參）。
  2.查系爭土地臨路交通狀況尚稱便利，有高雄市市有土地被占
    用現況勘測圖、現況對照圖可參（本院卷第55-57頁），而
    被告對於使用補償金以公告地價（即申報地價）年息5%計算
    亦不爭執（本院卷第134頁）。是本院審酌系爭土地所在位
    置、生活機能、交通便利性及被告占用土地目的暨實際所受
    利益等情狀，認原告主張以公告地價年息5%計算相當於租金
    之不當得利為適當。是據此計算，被告自105 年8月11日計
    算至109年6月10日系爭地上物拆除止，所受相當於租金之不
    當得利金額為21,921元（計算式詳如附表所示），原告逾此
    部分之請求，即屬無據。
四、綜上所述，本件原告依民法第179條規定，請求被告給付原
    告21,921元，及自被告支付命令送達翌日即110年8月20日（
    本院卷第29頁）起至清償日止，按週年利率5%計算之利息。
    為有理由，逾此部分之請求，為無理由，應予駁回。
五、本件係就民事訴訟法第436條之8第1項適用小額程序所為被
    告部分敗訴之判決，依同法第436條之20規定，應依職權就
    原告勝訴部分宣告假執行，並依職權宣告免為假執行之擔保
    金額。
六、訴訟費用負擔之依據：民事訴訟法第79條。
中　　華　　民　　國　　111 　年　　6 　　月　　1 　　日
                  高雄簡易庭  法      官   鄧怡君
附表　　　　　　　　　
占用年度 公告地價（元/ ㎡） 占用面積（㎡） 本院所核定適當計算之年息 占用期間 應繳納金額 107年度下年度  20,500元   11 5％ 107年7月1日至107年12月31 日 5,638元 108年度上年度  20,500元   11 5％ 108年1月1日至108年6月30日 5,638元 108年度下年度  20,500元   11 5％ 108年7月1日至108年12月31日 5,638元 109年度上年度  20,500元   11 5％ 109年1月1日至109年6月10日 5,007元                                    以上金額共計21,921元      【計算式：占用年度公告地價×占用面積×年息×（占用天數／年度）比例，元以下四捨五入】      
以上正本係照原本作成。
如對本判決上訴，須於判決送達後20日內向本院提出上訴狀，並
須表明原判決所違背之法令及其具體內容與依訴訟資料可認為原
判決有違背法令之具體事實之上訴理由。（均須按他造當事人之
人數附繕本）。
民事訴訟法第436條之24第2項：對於本判決之上訴，非以違背法
令為理由，不得為之。
中　　華　　民　　國　　111 　年　　6 　　月　　1 　　日
                              書  記  官   吳語杰